臺灣高等法院高雄分院刑事裁定　　　　　 96年度抗字第228號
抗　告　人　臺灣高雄地方法院檢察署檢察官
被　　　告　丙○○
　　　　　　乙○○
　　　　　　甲○○
上列抗告人因被告等聲請羈押案件，不服臺灣高雄地方法院中華
民國96年7 月14日裁定（96年度聲羈字第784 號），提起抗告，
本院裁定如下：
    主  文
原裁定關於丙○○、乙○○、甲○○部分撤銷，發回臺灣高雄地
方法院。
    理  由
一、本件原審以：(一)被告丙○○坦承知悉同案被告蘇崴楨製造甲
    基安非他命或安非他命，惟其僅基於幫助之犯意，受蘇崴楨
    之指示駕駛貨車搬運不詳物品，並未與蘇崴楨有犯意聯絡或
    實施、分擔製造第二級毒品犯行，被告丙○○涉犯毒品危害
    防制條例第4 條第2 項製造第二級毒品之幫助犯，犯罪嫌疑
    重大，所犯為最輕本刑5 年以上有期徒刑之罪，非予羈押，
    顯難進行追訴審判，而有羈押之必要，爰依刑事訴訟法第10
    1 條第1 項第3 款規定予以羈押；又本件並無證據證明綽號
    「小胖」之男子在蘇崴楨之製毒集團中擔任何角色，縱有綽
    號「小胖」在逃，仍難據此即認為有勾串共犯之虞，故無對
    被告丙○○諭知禁止接見通信之必要。(二)被告乙○○僅坦承
    有幫助搬運化學藥品之情事，惟矢口否認犯行，本件尚無積
    極證據認被告乙○○與蘇崴楨有何製造甲基安非他命或安非
    他命之犯意聯絡及行為分擔，並無羈押之必要，被告乙○○
    應限制住居於高雄縣鳳山市○○街172 號。(三)被告甲○○坦
    承知悉蘇崴楨係製造甲基安非他命或安非他命，惟其僅基於
    幫助之犯意，並未與蘇崴楨有犯意聯絡或實施、分擔製造第
    二級毒品犯行，被告甲○○涉犯毒品危害防制條例第4 條第
    2 項製造第二級毒品之幫助犯，犯罪嫌疑重大，所犯為最輕
    本刑5 年以上有期徒刑之罪，然被告甲○○就其犯案過程已
    陳述明確，應無羈押之必要，被告甲○○應限制住居於屏東
    縣鹽埔鄉○○路55號。
二、抗告意旨略以：原審認定本件尚有共犯「阿財」、「小胖」
    在逃，被告等有串證之虞，又本件查獲之現金達新臺幣下同
    700 多萬元，存摺300 多萬元，主嫌蘇崴楨並購買2 棟價值
    千萬之豪宅及1 棟透天厝予其女友王盛琴，並在主嫌蘇崴楨
    住處查獲重達1 公斤之安非他命，又扣得大批製毒工具，顯
    見蘇崴楨早已製成大量毒品並販售圖利，而蘇崴楨有購買冰
    箱作為製毒工具，該冰箱及製成之毒品未查獲，被告等有湮
    滅證據之可能，再被告乙○○於運輸毒品時當場被逮獲，其
    犯罪嫌疑重大，原審就被告丙○○部分未諭知禁見，就被告
    乙○○、甲○○部分未諭知羈押，顯有未當，為此提起抗告
    ，請求撤銷原裁定，更為適當之裁定等語。
三、經查：
  (一)被告丙○○、甲○○於原審法院訊問時均坦承：是透過「小
    胖」之介紹去幫忙蘇崴楨，知道蘇崴楨在製造安非他命等語
    ，又其2 人於調查站中亦均供述係幫忙搬運製毒工具及原料
    等情，足見其2 人涉案之情節相同，且於調查站及原審均坦
    承犯行。故被告丙○○、甲○○2 人均係涉犯毒品危害防制
    條例第4 條第2 項製造第二級毒品之幫助犯，且犯罪嫌疑重
    大，所犯均為最輕本刑5 年以上有期徒刑之罪，情節並無二
    致，乃原審竟就被告丙○○部分諭知羈押，就被告甲○○部
    分諭知限制住居，顯有不當。
  (二)被告乙○○於原審法院訊問時，雖坦承有搬運化學藥品之事
    實，但矢口否認知悉蘇崴楨等人有製造第二級毒品犯行。惟
    被告乙○○於調查站已供承：「我知道他們是在做毒品，但
    我不知道那是安非他命。」等語，再參以其於調查站所供述
    之涉案情節觀之，被告乙○○是否不知蘇崴楨等人係製造第
    二級毒品甲基安非他命而無幫助製造第二級毒品犯行，並非
    無疑，原審法院認為尚無積極證據足證被告乙○○與蘇崴楨
    有何製造甲基安非他命或安非他命之犯意聯絡及行為分擔，
    而未審酌被告乙○○涉嫌幫助製造第二級毒品犯行部分及其
    涉案情節與被告丙○○是否相當，即逕認被告乙○○無羈押
    之必要而僅諭知限制住居，同有未洽。
  (三)本件另有涉案嫌疑人「小胖」之男子於被告等人為調查員查
    獲時當場逃逸等情，業據被告等人分別於調查站及原審供述
    甚詳，被告等人與「小胖」之男子是否有串證之虞，亦有進
    一步探求之餘地；原審就同案被告蘇崴楨、李新彬部分諭知
    羈押並禁止接見通信，而就被告丙○○部分僅諭知羈押而未
    併予諭知禁止接見通信，亦非適當。
四、檢察官抗告意旨指摘原審法院就被告丙○○、乙○○、甲○○部分裁定不當，為有理由，自應由本院將原裁定關於被告
    丙○○、乙○○、甲○○部分撤銷，發回原審法院另為適法
    之裁定。
據上論結，應依刑事訴訟法第413 條前段，裁定如主文。
中    華    民    國    96    年    8     月    16    日
                  刑事第九庭    審判長法  官  翁慶珍
                                      法  官  陳  箐
                                      法  官  范惠瑩
以上正本證明與原本無異。
不得再抗告。
中    華    民    國    96    年    8     月    16    日
                                      書記官  吳華榮
